臺灣板橋地方法院刑事判決　　　　　　　93年度易字第1160號
公　訴　人　臺灣板橋地方法院檢察署檢察官
被　　　告　甲○○
選任辯護人　乙○○律師
上列被告因詐欺等案件，經檢察官提起公訴（93年度偵字第
14375號），本院判決如下：
    主  文
甲○○被訴詐欺得利、竊盜及連續入侵丙○○電腦設備罪部分均
無罪。
被訴連續入侵曜正科技股份有限公司電腦設備罪部分公訴不受理
。
    理  由
壹、無罪部分：
一、公訴意旨略以：被告甲○○基於為自己不法所有之意圖（起
    訴書贅載偽造文書之犯意），先於民國92年8 月15日，向丙
    ○○佯稱要以新臺幣（下同）165 萬元之價格購買丙○○所
    有菁原有限公司（下稱菁原公司）之股份，使丙○○不疑有
    他而陷於錯誤，並簽具菁原公司股東同意書，同意將出資額
    250 萬元之股份轉讓予被告，及向臺北市政府申請變更登記
    被告為菁原公司之負責人，被告因而詐得菁原公司之股份及
    負責人地位等不法利益。被告復於92年10月6 日晚間8 時許
    ，赴丙○○開設予台北縣板橋市○○街23巷29號1 樓之「客
    喜康咖啡板橋致理店」，並在上開咖啡店之辦公室內，徒手
    竊取IBM 牌筆記型電腦一台及前揭轉讓股份之讓渡書一紙。
    被告於竊得上開筆記型電腦後，即連續在位於臺北市○○○
    路○段48號1 樓之「客喜康咖啡」北投中央店內，無故輸入
    上開電腦連結網路之帳號jan00021 @pr.easy-up及密碼，入
    侵上開筆記型電腦（此部分事實為公訴檢察官補充）。因認
    被告所為涉有刑法第339 條第2 項之詐欺得利罪嫌、同法第
    320 條第1 項之竊盜罪嫌及同法第56條、第358 條之連續入
    侵他人電腦設備罪嫌等語。
二、按犯罪事實應依證據認定之，無證據不得認定犯罪事實；又
    不能證明被告犯罪者，即應諭知無罪之判決，刑事訴訟法第
    154 條第2 項、第301 條第1 項分別定有明文。次按認定不
    利於被告之事實，須依積極證據，苟積極證據不足為不利於
    被告事實之認定時，即應為有利於被告之認定，更不必有何
    有利之證據；又告訴人之告訴，係以使被告受刑事訴追為目
    的，是其陳述是否與事實相符，仍應調查其他證據以資審認
    ，最高法院30年上字第816 號、52年台上字第1300號判例意
    旨可資參照。
三、本件公訴人認被告涉有前揭罪嫌，無非係以證人即告訴人丙
    ○○之指述，證人王建山、許少樺於警詢及偵查中之證詞、
    被告坦承取走上開筆記型電腦及受讓菁原公司股份，及卷附
    臺北市商業管理處菁原公司登記資料、菁原公司股份讓渡書
    、股權讓與同意書、台灣士林地方法院92年度士簡字第1516
    號案件宣示判決筆錄、購買電腦發票及曜正科技股份有限公
    司（下稱曜正公司）公司出具之帳號使用明細各一份為主要
    論據。訊據被告雖坦承受讓上開菁原公司股份、至板橋致理
    店取走上開筆記型電腦及使用上開帳號、密碼上網之事實，
    惟堅決否認有何前揭犯行，辯稱：被告與告訴人間原係男女
    朋友關係，被告及其家人曾借款約220 萬元資助告訴人創業
    ，被告之兄何仁傑亦曾擔任告訴人向誠泰銀行貸款之連帶保
    證人，上開菁原公司之股份即係約定以告訴人積欠予被告及
    其家人之欠款抵銷告訴人之實際出資額165 萬元，被告並未
    施用詐術。就上開筆記型電腦部份，該電腦係告訴人贈予被
    告，否則被告何以在員工面前公然取走上開電腦，而不趁店
    內無人之際取走，顯見被告並無不法所有之意圖甚明，被告
    亦從未取走上開股份讓渡書。再就連續入侵電腦設備部分，
    上開帳號及密碼僅為曜正公司提供無線上網之帳號，進而向
    客喜康公司網路訂貨用，被告早於取走筆記型電腦前即已知
    悉該帳號，並非無故侵入等語。
四、經查：
  (一)告訴人丙○○於警訊中所述為審判外之陳述，另其於偵查中
    所述未經具結，依刑事訴訟法第159 條第1 項、第158 條之
    3 規定，均不得作為證據，合先敘明。
  (二)被訴詐欺部分：本件公訴人認被告所施用之詐術方法為其並
    無付款之真意卻佯稱要以165萬元之價格購買告訴人之股份
    ，而使告訴人陷於錯誤。經查：
  1.關於被告是否同意支付165 萬元部分，僅有證人即告訴人丙
    ○○之指述為據，而依被告與告訴人所簽立之股份讓渡書觀
    之（參見93年度他字第1865號偵查卷第58頁），其上並未填
    載讓渡之金額，與被告及另一股東余興隆間之讓渡書上具體
    填載金額之情況（參見上開偵查卷第59頁）迥異，證人丙○
    ○於本院審理中雖稱係因下方載有銀貨兩訖字樣，而被告尚
    未付錢，故未填載金額等語（參見本院94年3月29日審判筆
    錄第14頁），然一般簽訂契約中關於價格之約定乃是重要事
    項，告訴人經營咖啡店數年之久，具有足夠之商業經驗及智
    識，理應有此常識，如被告尚未付款大可在讓渡書上另外註
    明或將「銀貨兩訖」字樣刪去即可，豈有本末倒置而不填載
    金額之理，是否因為被告無需實際支出此筆款項故雙方不認
    為有必要在讓渡書上明確填載金額，令人起疑。至於讓渡書
    附註中（參見上開偵查卷第57頁）雖記載「頂讓之金額已包
    含房租押金20萬元整」字樣，但此僅能證明日後不再承租店
    址時關於押金之所有權歸屬問題，如雙方係同意以告訴人積
    欠被告及其家人之債務抵銷被告應支付之購買股份價金，亦
    須就原已支出但日後可收回之房租押金另行約定日後之所有
    權歸屬，是尚不能以有該條附註即逕認被告有同意實際支付
    165 萬元價金予告訴人之事實，要屬當然。
  2.告訴人於本院審理中自承開設上開板橋致理店時曾向被告方
    面借款150 萬元（參見上開審判筆錄第7 頁），雖告訴人稱
    業已還清，並於另案民事訴訟中提出還款明細表乙份為憑（
    參見本院卷被告所提證一第3 頁），惟查：
  上開還款明細表中於91年7月14日前僅註明於91年5月22日、
    告訴人曾以面額50萬元支票一紙償還借款，及於91年4 月至
    同年9 月間以現金償還22萬6 千元，然告訴人於92年10月29
    日曾持被告於91年7 月14日簽發之本票一紙向臺灣基隆地方
    法院聲請裁定強制執行（參見菁原公司登記卷第21、22頁）
    ，嗣後於被告就該紙本票所提起之確認本票債權不存在民事
    訴訟中，告訴人並主張該紙本票之原因關係為被告向伊借款
    （參見卷附臺灣基隆地方法院93年度簡上字第44號民事確定
    判決），按當時告訴人既尚積欠被告方面至少77萬4 千元，
    被告又何需開立本票向告訴人借款？是告訴人之主張顯然不
    符常情，其所述之信用度即有可疑。
  證人丙○○於本院審理中證稱以菁原公司名義所開設之「客
    喜康咖啡」北投店的業務為伊及另一股東余興隆處理，被告
    直到92年8 月頂讓後才過去，之前並未幫忙處理等語（參見
    上開審判筆錄第11頁）；而關於上開板橋致理店部分，則證
    稱被告係幫忙處理訂貨、排班及發放員工薪資等事宜，被告
    本身並領有薪水等語（參見上開審判筆錄第10頁），是被告
    至少於92年8 月以前並無自己出資給付總公司即客喜康企業
    股份有限公司（下稱客喜康公司）任何款項之義務甚明。但
    由卷附被告所提其所有富邦銀行存款帳戶之存摺影本及匯款
    委託書二紙觀之（參見本院卷證物三及十三），被告於92年
    6 月20日、同年7 月22日曾於該帳戶以自己名義匯款給付客
    喜康公司10萬9870元及20萬9378元，合計為31萬9248元，證
    人丙○○於本院審理中經辯護人問及被告於92年間是否曾代
    墊貨款時，亦僅能含糊地證稱：「我記得沒有。」等語，是
    由上情觀之，被告本身既無給付客喜康公司任何款項之義務
    ，如告訴人欲自行給付金錢，自可由菁原公司之帳戶匯款，
    並無透過被告帳戶匯款之必要，而被告竟以自己帳戶給付上
    開二筆款項，是被告稱上開二筆款項係為告訴人代墊貨款，
    尚非無據。
  被告於92年1 月24日至28日間曾自其第一銀行華江分行之帳
    戶匯款五筆共計25萬2000元予告訴人設於誠泰銀行00000000
    0000號之帳戶，並於91年9 月2 日給付告訴人所持慶豐銀行
    信用卡帳款2 萬4916元、誠泰銀行信用卡帳款4 萬7424元、
    花旗銀行信用卡帳款4 萬3681元、聯邦銀行信用卡帳款2 萬
    7689元等情，有被告上開銀行往來明細表、誠泰銀行對帳單
    、慶豐銀行函文、聯邦銀行函文、花旗銀行函文及誠泰銀行
    函文各一份附卷可稽，是此部分被告所支出之金額亦達39萬
    5710元，與前述代墊之貨款合計後，即為71萬4958元。
  再就告訴人所提前製作之前揭還款明細表觀之，91年4 月份
    至9 月份及92年6 至8 月份共計以現金償還41萬3681元，此
    為被告所否認，而告訴人除其本人製作之現金帳外，亦無其
    他證據加以佐證，尚難以告訴人片面之陳述即認其業以現金
    償還上開款項，且告訴人於本院審理時證稱於92年5 月份即
    已與被告洽談頂讓事宜，是既然被告已經要購買告訴人之股
    份，告訴人是否有必要於92年6 至8 月份再不定期還款，亦
    非無疑。是如扣掉此部分之還款金額，被告依該還款明細表
    所載，至多係償還112 萬元借款。
  綜上所述，告訴人承認開業時之借款150 萬元加上嗣後被告
    所給付或代墊貨款之金額71萬4958元，合計為221 萬餘元，
    而告訴人所得證明還款之金額至多為112 萬元，兩者之差距
    即將近110 萬元。另被告稱當初開業時係借款220 萬元予告
    訴人，雖其中約130 萬元被告稱係其兄何仁傑、及其妹何斕
    曦以現金支付而無法有具體確切之證明，然參酌上情觀之，
    被告與告訴人之間之帳務往來十分頻繁，告訴人於本院審理
    中且自承開店共需花費達500 萬元之多，加上告訴人嗣後又
    出資165 萬元與股東余興隆合作開設北投店，可見告訴人對
    於資金之需求頗高，故被告稱告訴人共計借款約220 萬元乙
    節，衡情並非顯不可採。是如加計220 萬元與被告所承認借
    款150 萬元之差額70萬元後，告訴人於讓渡股份時確實有可
    能尚積欠被告方面將近180 萬元左右。據此，告訴人之指述
    由前述確認本票債權不存在之民事案件中觀之，可信度頗值
    存疑，而股份讓渡書之記載亦與常情有違，參以前述關於債
    務方面之論述，不能排除告訴人於92年8 月間讓渡股份時尚
    積欠被告方面約180 萬元之可能性，是被告稱雙方係約定以
    告訴人之欠款與股份讓渡價金相互抵銷，即非不可採信，是
    本件並無足夠之積極證據證明被告有以前揭公訴人所指之詐
    術方法欺騙告訴人之事實，堪以認定。
  至於臺灣士林地方法院92年度士簡字第1516號民事簡易判決
    中雖認被告仍有給付165萬元股份讓渡價金予告訴人之義務
    ，然查民事訴訟程序與刑事訴訟程序之舉證責任並不相同，
    縱使被告於民事訴訟程序中負有證明上開股份讓渡價金業經
    抵銷之責任，然於刑事訴訟程序中被告並無自證己罪之義務
    ，如其所提答辯並非顯不可採，使本院依據經驗法則及論理
    法則，就被告是否構成公訴人所指之詐欺犯行仍有合理懷疑
    而無法為有罪之確信時，依罪疑惟有利於被告之原則，即應
    為有利於被告之認定，附此敘明。
  (三)被訴竊盜部分：
  1.股份讓渡書部分：被告於上開時間至板橋致理店時，告訴人
    丙○○並不在場，僅有店內員工在場，並告知告訴人筆記型
    電腦為被告取走等情，為告訴人所自承之事實，核與證人王
    建山、許少樺於偵查中所證述之情節相符，而依證人丙○○
    於本院審理中所述：「（審判長問：員工有沒有告訴你說同
    時被告拿走讓渡書？）沒有。」等語觀之（參見上開審判筆
    錄第17頁），顯然並無任何人目睹被告取走上開股份讓渡書
    。而關於上開股份讓渡書，證人丙○○於本院審理中復證稱
    ：「讓渡書總共有兩份…我和被告各保有一份…（檢察官問
    ：於告訴狀說被告偷讓渡書，是指偷誰的讓渡書？）就是偷
    我這一份。」等語（參見上開審判筆錄第4 頁），是被告本
    身既然亦有一份讓渡書，而告訴人丙○○所有之讓渡書依其
    所述，亦未填載金額（參見上開審判筆錄第14頁），與被告
    所有之讓渡書內容相同（參見93年度他字第1865號卷第58頁
    ），是亦難認被告有何竊取上開讓渡書之動機及必要，故關
    於上開股份讓渡書之部分，即缺乏足夠之積極證據證明被告
    確有竊走該讓渡書之行為，當無疑義。
  2.筆記型電腦部分：
  被告稱其與告訴人間原係男女朋友關係，此由證人即告訴人
    丙○○於本院審理中經辯護人問及是否與被告為男女朋友時
    ，未正面否認，反而曖昧證稱：「我不知道男女朋友的定義
    是什麼，我們曾經是很好的朋友。」等語（參見上開審判筆
    錄第15頁），並參照告訴人於上開審判期日證稱：曾向被告
    及其家人借款150 萬元開設上開板橋致理店、被告之兄何仁
    傑擔任告訴人向誠泰銀行貸款之連帶保證人，被告常常自由
    進出致理店幫忙處理店務及發放員工薪資，被告甚至可在致
    理店過夜，告訴人亦曾至被告基隆老家等情觀之，顯然被告
    稱其與告訴人間原係男女朋友關係，並非無據。
  告訴人於本院審理中雖證稱其與被告於92年9 月底即因前開
    轉讓股份之事交惡，然依告訴人所提告訴狀後附告證二之存
    證信函觀之（參見92年度發查字第4906號偵查卷第9 頁），
    告訴人係於92年10月23日發函要求被告給付讓渡股份之價金
    165 萬元，而告證三由被告委任律師寄發予告訴人之律師函
    （參見上開偵查卷第10頁），則係92年10月21日發文，是依
    卷內所存證據，僅得證明被告與告訴人至少於92年10月21日
    以後交惡，尚無積極證據證明兩人於當年10月中旬以前即已
    交惡甚明。
  被告係於前揭時、地告知店內員工王建山、許少樺後，在該
    二人面前取走上開筆記型電腦乙節，業據證人王建山、許少
    樺於偵查中證述甚詳，而被告得自由進出板橋致理店，並可
    在店內過夜等情，亦據證人即告訴人丙○○於本院審理中證
    述明確，是被告若果有竊盜之犯意，衡諸常情，自可選在下
    班後之深夜為之，以避人耳目，豈有於上開員工眾目睽睽之
    下，公然將筆記型電腦取走之理，是被告是否於主觀上具有
    竊盜犯意，亦非無疑。
  綜合上情觀之，被告與告訴人間原為男女朋友關係之可能性
    甚高，縱使後來分手，但由被告嗣後仍能自由進出板橋致理
    店並幫忙處理店務等情觀之，兩人間之關係仍屬親密，亦無
    證據證明兩人於案發時間即已交惡；再者，被告係於店員王
    建山、許少樺面前公然將筆記型電腦取走，並非趁無人在場
    之際暗自取走，亦難認被告具有竊盜之犯意，是被告雖無法
    提出證據證明告訴人確有贈予該筆記型電腦之意思，但衡諸
    上情，尚，既不能排除此點成立之可能性，依罪疑惟有利於
    被告之原則，即應為有利於被告之認定，復查無其他積極之
    證據足資證明被告有何前開竊盜犯行，是此部分之竊盜犯行
    亦屬無法證明。
  (四)被訴入侵上開筆記型電腦部分：本件公訴人雖認被告在上開
    筆記型電腦輸入前揭帳號、密碼之行為，就上開筆記型電腦
    本身亦構成刑法第358 條之入侵他人電腦罪，然查：
  上開帳號、密碼乃係曜正公司所提供之上網帳號乙節，有曜
    正公司傳真回函乙份附卷可稽，是被告輸入上開帳號、密碼
    ，僅能達到連接進入曜正公司網路伺服器之結果，並無法達
    到入侵上開筆記型電腦之結果。反而是被告必須先進入上開
    筆記型電腦，才能輸入上開帳號、密碼，合先敘明。
  而就上開筆記型電腦而言，證人即告訴人丙○○於本院審理
    中證稱不記得有無開機密碼（參見上開審判筆錄第18頁），
    是並無證據證明進入該筆記型電腦需要輸入帳號、密碼或該
    筆記型電腦有何保護措施及系統漏洞甚明，被告使用該筆記
    型電腦既非以輸入他人帳號密碼、破解使用電腦之保護措施
    或利用電腦系統之漏洞等方式為之，即與刑法第358 條之構
    成要件有間，故本件公訴人認為被告此部分所為涉犯刑法第
    358 條之入侵他人電腦設備罪，實乏足夠之積極證據可資佐
    證。
五、綜上所述，本件依調查所得證據尚不足以證明被告有行使詐
    術之行為，及取得上開筆記型電腦係基於不法所有之意圖或
    竊盜犯意，亦無法證明被告有竊取股份讓渡書及以無故輸入
    他人帳號密碼等方式入侵告訴人之筆記型電腦等事實，復查
    無其他積極證據足資證明被告有上開公訴人所指前揭犯行，
    揆諸前揭法條及判例意旨，其犯罪尚屬不能證明，依法自應
    諭知無罪之判決。
貳、公訴不受理部分
一、公訴意旨另以：被告甲○○於竊得上開筆記型電腦後，即連
    續在位於臺北市○○○路○段48號1 樓之「客喜康咖啡」北
    投中央店內，無故輸入上開電腦連結網路之帳號jan00021
    @pr.easy-up 及密碼，入侵網路服務提供業者曜正公司之伺
    服器，因認被告就曜正公司部分亦涉有刑法第56條、第358
    條之連續入侵他人電腦設備罪等罪嫌等語。
二、按告訴乃論之罪，未經合法告訴者，應諭知不受理之判決，
    刑事訴訟法第303 條第3 款定有明文。本件被告輸入上開帳
    號、密碼進入曜正公司網路伺服器部分之行為，公訴人認係
    涉犯刑法第358 條之入侵他人電腦設備罪，惟該罪依同法第
    363 條之規定，須告訴乃論。然遍查卷內並無曜正公司提出
    告訴之記載，是此部分未經合法告訴，至為灼然，爰依前開
    說明，就此部分為不受理判決之諭知。
據上論斷，應依刑事訴訟法第301 條第1 項、第303 條第3 款，
判決如主文。
本件經檢察官郭學廉到庭執行職務。
中　　華　　民　　國　　94　　年　　4 　　月　  19　　日
                  刑事第一庭審判長法　官 陳 財 旺
                　           　　 法  官 李 幼 妃
                                  法  官 張 紹 省
以上正本證明與原本無異。
如不服本判決應於送達後10日內向本院提出上訴狀。
                                  書記官 周 雅 玲
中　　華　　民　　國　　94　　年　　4 　　月　  19　　日
